【裁判字號】    92,訴,115
【裁判日期】    920321
【裁判案由】    偽造文書等
【裁判全文】
臺灣板橋地方法院刑事判決                          九十二年度訴字第一一五號
    公  訴  人  臺灣板橋地方法院檢察署檢察官
    被      告  甲○○
右列被告因偽造文書等案件，經檢察官提起公訴（九十一年度偵緝字第一二０九、一
二一０號），本院判決如左：
    主  文
甲○○連續行使偽造私文書，足以生損害於他人，處有期徒刑肆月，如易科罰金，以
參佰元折算壹日，和信ON LINE 服務申請表共貳份（各壹式肆聯，分別由和信公司、
客戶、代理商、經銷商留存）上之申請人簽章欄內，各以複寫之方式壹次偽簽乙○○
署名肆枚共計捌枚，台灣大哥大公司行動電話申請書（壹式肆聯，分別由台灣大哥大
公司、客戶、代理商、經銷商留存）上之客戶簽章欄內，以複寫之方式壹次偽簽乙○
○署名計肆枚，及在同意書上之立同意書人欄偽簽乙○○署名壹枚均沒收；又行使偽
造私文書，足以生損害於公眾及他人，處有期徒刑肆月，如易科罰金，以參佰元折算
壹日，台北市政府警察局大同分局搜索扣押證明筆錄上偽簽乙○○之署名壹枚並按捺
指印參枚，及在警詢筆錄上偽簽乙○○之署名貳枚並捺指印拾枚均沒收；應執行有期
徒刑陸月，如易科罰金，以參佰元折算壹日，和信ON LINE 服務申請表共貳份（各壹
式肆聯，分別由和信公司、客戶、代理商、經銷商留存）上之申請人簽章欄內，各以
複寫之方式壹次偽簽乙○○署名肆枚共計捌枚，台灣大哥大公司行動電話申請書（壹
式肆聯，分別由台灣大哥大公司、客戶、代理商、經銷商留存）上之客戶簽章欄內，
以複寫之方式壹次偽簽乙○○署名計肆枚，在同意書上之立同意書人欄偽簽乙○○署
名壹枚，台北市政府警察局大同分局搜索扣押證明筆錄上偽簽乙○○之署名壹枚並按
捺指印參枚，及在警詢筆錄上偽簽乙○○之署名貳枚並捺指印拾枚均沒收。
    事  實
一、甲○○於民國（下同）八十九年四、五月間某日，在台北縣板橋市與中和市交界
    處之某便利超商影印機上，拾得脫離乙○○持有之身分證影本一張（乙○○於八
    十七年間某日，在台北市師範大學行政大樓前遺失），予以侵占入己，隨後即基
    於行使偽造私文書之概括犯意，先於同年五月十日某時，持向位於台北市○○路
    ○段三二一號之尋易通訊服務中心台灣站，佯稱係乙○○本人，而以乙○○名義
    申請和信電訊股份有限公司（以下簡稱和信公司）之行動電話門號（0000000000
    號），並在和信ON LINE 服務申請表（壹式四聯，分別由和信公司、客戶、代理
    商、經銷商留存）上之申請人簽章欄內，以複寫之方式一次偽簽乙○○署名計四
    枚，並隨意填寫無法收取帳單之地址「北市○○路一０一號二樓之一」，冀使和
    信公司無從追索，而偽造私文書，利用不知情之該店店員傳真予和信公司，開通
    上揭門號，並交付該門號之SIM 卡，足以生損害於乙○○及和信公司管理申辦行
    動電話門號使用人之正確性。復承上開之概括犯意，於同年五月十三日某時，至
    台北縣板橋市○○○路○段七三號之合昱通信有限公司，向該店店員佯稱係乙○
    ○本人，以乙○○名義申請台灣大哥大股份有限公司（以下簡稱台灣大哥大公司
    ）之行動電話門號（0000000000號），並在申請書（壹式四聯，分別由台灣大哥
    大公司、客戶、代理商、經銷商留存）上之客戶簽章欄內，以複寫之方式一次偽
    簽乙○○署名計四枚，及在同意書上之立同意書人欄偽簽乙○○署名一枚，並填
    寫無法收取帳單之地址「北市○○路一０一巷二樓之一」，冀使台灣大哥大公司
    無從追索，而偽造私文書，利用不知情之該店店員行使，傳真予台灣大哥大公司
    ，開通上揭門號，並交付該門號之SIM 卡，足以生損害於乙○○及台灣大哥大公
    司管理申辦行動電話門號使用人之正確性。再承上之犯意，於同年六月十八日某
    時，至台北縣萬華區○○路四六五號一樓舯天通信有限公司，冒用乙○○名義申
    請和信公司之行動電話門號（0000000000號，起訴書誤載為0000000000號），並
    在和信ON LINE 服務申請表（壹式四聯，分別由和信公司、客戶、代理商、經銷
    商留存）上之申請人簽章欄內，以複寫之方式一次偽簽乙○○署名計四枚，並填
    寫無法收取帳單之地址「北市○○路一一九號七樓」，冀使和信公司無從追索，
    而偽造私文書，利用不知情之該店店員，傳真予和信公司，開通上揭門號，並交
    付該門號之SIM 卡，足以生損害於乙○○及和信公司管理申辦行動電話門號使用
    人之正確性。
二、甲○○因曾施用毒品安非他命，為免遭追訴，於九十年一月十六日下午三時許，
    於台北市政府警察局大同分局員警持檢察官核發之搜索票，至其位於台北縣中和
    市○○路七六一號九樓租住處執行搜索時，竟基於偽造私文書之犯意，於搜索扣
    押證明筆錄上偽簽乙○○之署名一枚並按捺指印三枚，資為偽造乙○○已獲警察
    機關依法搜索扣押證明之私文書，旋持交承辦員警而行使之，隨後並承前單一犯
    意，於接受台北市政府警察局大同分局員警調查時，接續在警詢筆錄上偽簽乙○
    ○之署名二枚並捺指印十枚，足生損害於乙○○之人格權益及司法警察機關偵查
    之正確性。嗣經乙○○本人於檢察官偵查時到案說明，復經警將指紋送請內政部
    警政署刑事警察局做指紋比對後，始發現甲○○冒名乙情。
三、案經臺北市政府警察局大同分局報請臺灣板橋地方法院檢察署檢察官偵查暨同署
    檢察官自動簽分偵查起訴。
    理  由
一、右揭事實，業據被告甲○○於偵查中與本院審理時均坦承不諱，核與被害人乙○
    ○於偵查中指訴之情形相符，復有和信ON LINE 服務申請表二紙、台灣大哥大公
    司行動電話服務申請書暨同意書各一紙、台北市政府警察局大同分局九十一年一
    月十六日搜索扣押證明筆錄、警詢筆錄及內政部警政署刑事警察局九十年七月二
    十七日（90）刑紋字第160752號鑑驗書各一份在卷可稽。上開鑑驗書經指紋比對
    結果，確認於九十年一月十六日下午在台北市政府警察局大同分局警詢時所按捺
    之指印與被告之指紋相符，被告冒用乙○○名義應訊，並簽名按捺指印之事實，
    堪以認定。被告上開之自白核與事實相符，應可採信。本件事證明確，被告犯行
    洵堪認定，應予依法論科。
二、核被告甲○○如事實欄一所為拾得脫離乙○○持有之身分證影本一張，係犯刑法
    第三百三十七條侵占離本人所持有物罪。又被告冒用乙○○名義申辦和信公司及
    台灣大哥大公司之行動電話門號，並分別於申請書及同意書上偽簽乙○○之署名
    ，利用不知情之各該店店員行使，各傳真予和信公司及台灣大哥大公司部分，係
    犯刑法第二百十六條、第二百十條之行使偽造私文書罪。被告利用不知情之各該
    店店員向被害人和信公司及台灣大哥大公司以傳真方式提出行動電話申請書，應
    成立間接正犯。其偽造署押為偽造私文書之部分行為，偽造私文書之低度行為為
    高度之行使行為所吸收，均不另論罪。又被告多次冒用乙○○名義向和信公司及
    台灣大哥大公司申請行動電話門號，並各在申請書及同意書上偽簽乙○○署名之
    行為，係犯同一構成要件之罪，且時間緊接，顯係基於概括之犯意，應依刑法第
    五十六條連續犯之規定，論以一罪，並加重其刑。被告所犯侵占遺失物罪與連續
    行使偽造私文書罪二罪間，因有方法、結果之牽連關係，為牽連犯，應從一較重
    之連續行使偽造私文書罪論處。公訴人雖以被告使用上開電訊公司通訊服務之利
    益，而認被告另涉犯刑法第三百三十九條第二項之詐欺得利罪嫌；惟查，被告於
    本院審理時堅詞否認曾使用以乙○○名義申請之行動電話三門號，辯稱：「拿證
    件去辦理行動電話是我朋友告訴我的... 我申請的行動電話，不是我自己要使用
    ，我是拿給我朋友，我不知道目前流落何處」等語（見本院卷宗九十二年三月七
    日審判筆錄），被告於本院審理時均無法供出該門號究竟交予何人使用，再參諸
    檢察官曾分別函詢和信公司及台灣大哥大公司，將前揭三門號之租用起迄期間之
    雙向通聯紀錄過署參辦，上開公司均以無法提供為由函覆（見丙○九十年度毒偵
    字第一０五一號卷宗第五十六至六十四頁），遍查全卷亦查無何證據，足資證明
    確係被告使用上開公司通訊服務之利益，是以尚無從證明被告此部分犯行，惟公
    訴意旨認此部分與右揭有罪部分具有裁判上一罪之關係，故此部分爰不另為無罪
    之諭知。被告如事實欄二所為，於搜索扣押證明筆錄偽簽乙○○署名且捺印，並
    持交承辦員警而為行使，核其所為係犯刑法第二百十六條、第二百十條之行使偽
    造私文書罪。被告於同日又於警詢筆錄上偽簽乙○○署名並按捺指印而偽造署押
    ，核係犯刑法第二百十七條之偽造署押罪。被告於同一日先後多次於搜索扣押證
    明筆錄及警詢筆錄上或偽簽乙○○署名或捺印而偽造署押之行為，本單一犯意接
    續為之，為接續犯，僅為一行為而成立一罪。被告偽造署押為偽造私文書之階段
    行為，其偽造文書又為行使偽造私文書之低度行為，均應為行使偽造私文書之高
    度行為所吸收，俱不另論科。公訴人認被告此部分所為，僅涉犯刑法第二百十七
    條第一項之偽造署押罪，容有未洽，惟此部分行使偽造私文書與起訴並經論科之
    偽造署押部分，有吸收關係之實質上一罪關係，為起訴效力所及，本院自應依法
    審理，附此敘明。被告事實欄一所為據以處斷之連續行使偽造私文書罪與事實欄
    二所為據以處斷之行使偽造私文書罪間，所犯雖構成要件相同，惟犯意個別，應
    予分論併罰。爰審酌被告犯罪之動機、目的、手段、所生危害，及其於犯罪後坦
    承犯行，尚知悔悟等一切情狀，量處如主文所示之刑，以資懲儆。查被告行為後
    ，刑法第四十一條業於九十年一月四日經立法院修正通過，並經總統於九十年一
    月十日公布，而於同年一月十二日生效施行，其修正條文為：「犯最重本刑為五
    年以下有期徒刑以下之刑之罪，而受六個月以下有期徒刑或拘役之宣告，因身體
    、教育、職業、家庭之關係或其他正當事由，執行顯有困難者，得以一元以上三
    元以下折算一日，易科罰金。但確因不執行所宣告之刑，難收矯正之效，或難以
    維持法秩序者，不在此限。」、「併合處罰之數罪，均有前項情形，其應執行之
    刑逾六月者，亦同」，核與修正前刑法第四十一條相較，修正後條文較有利於被
    告，自應依刑法第二條第一項前段之規定適用裁判時之法律，諭知易科罰金之折
    算標準，合此說明。
三、被告在和信ON LINE 服務申請表共二份（各壹式四聯，分別由和信公司、客戶、
    代理商、經銷商留存）上之申請人簽章欄內，各以複寫之方式一次偽簽乙○○署
    名四枚共計八枚，在台灣大哥大公司行動電話申請書（壹式四聯，分別由台灣大
    哥大公司、客戶、代理商、經銷商留存）上之客戶簽章欄內，以複寫之方式一次
    偽簽乙○○署名計四枚，及在同意書上之立同意書人欄偽簽乙○○署名一枚，以
    上客戶收執聯計三張，均係被告所有，供本件上開犯罪所用之物，雖未據扣案，
    然查無證據足證業已滅失，均應依刑法第三十八條第一項第二款之規定，予以宣
    告沒收，餘於和信公司、台灣大哥大公司、代理商、經銷商存根聯上偽造之乙○
    ○署名計十枚（客戶收執聯已宣告沒收，當然含署名在內，茲不再重複宣告沒收
    ），均應依刑法第二百十九條之規定，不問屬於犯人與否，均宣告沒收。至被告
    行使前開偽造之申請書所得之SIM 卡三片，係被告支付申請費用始取得該卡片，
    即非基於不法而取得，故非被告因犯罪所得之物，是不依法宣告沒收。另被告於
    台北市政府警察局大同分局員警執行搜索時，於搜索扣押證明筆錄上偽簽乙○○
    之署名一枚並按捺指印三枚，及在警詢筆錄上偽簽乙○○之署名二枚並捺指印十
    枚，不問屬於被告與否，均應依刑法第二百十九條規定宣告沒收；至被告偽造前
    揭搜索扣押證明筆錄，經被告於偽造後交付警察機關附卷存查，已非被告所有，
    又非違禁物，無從宣告沒收，併此敘明。
據上論斷，應依刑事訴訟法第二百九十九條第一項前段，刑法第二條第一項前段、第
五十六條、第二百十六條、第二百十條、第三百三十七條、第五十一條第五款、第四
十一條第一項前段、第二項、第五十五條、第二百十九條、第三十八條第一項第二款
，罰金罰鍰提高標準條例第一條前段、第二條，判決如主文。
本案經檢察官許智評到庭執行職務
中      華      民      國      九十二    年    三     月    二十一    日
                                  臺灣板橋地方法院刑事第二庭
                                      法  官  陳  靜  茹
右正本證明與原本無異。
如不服本判決，應於判決送達後十日內，向本院提出上訴狀。
                                      書記官  廖  美  紅
中      華      民      國      九十二    年    四     月      三      日
附錄本案論罪科刑法條全文
刑法第二百十條
偽造、變造私文書，足以生損害於公眾或他人者，處五年以下有期徒刑。
刑法第二百十六條
行使第二百十條至第二百十五條之文書者，依偽造、變造文書或登載不實事項或使
登載不實事項之規定處斷。
刑法第二百十七條：
偽造印章、印文或署押，足以生損害於公眾或他人者，處三年以下有期徒刑。
盜用印章、印文或署押，足以生損害於公眾或他人者，亦同。
刑法第三百三十七條
意圖為自己或第三人不法之所有，而侵占遺失物、漂流物或其他離本人所持有之物
者，處五百元以下罰金。


司法院資訊處製作；財團法人民間司法改革基金會備份。
